【裁判字號】    93,勞簡上,18
【裁判日期】    950120
【裁判案由】    給付工資等
【裁判全文】
臺灣高雄地方法院民事判決            93年度勞簡上字第18號
上  訴  人  亞宸實業有限公司
法定代理人  丙○○
訴訟代理人  陳文卿律師
            王進勝律師
            江雍正律師
            黃淑芬律師
被 上 訴人  甲○○
訴訟代理人  莊美玲律師
當事人間請求給付工資等事件，上訴人對於民國93年9 月22日本
院93年度鳳勞簡字第7 號第一審判決提起上訴，本院於民國95年
1 月6 日言詞辯論終結，判決如下：
    主  文
上訴駁回。
第二審訴訟費用由上訴人負擔。
    事實及理由
一、被上訴人起訴主張：伊為上訴人公司之員工，於民國92年8
    月16日在工廠操作CNC 塑膠射出機器時，被忽然啟動的機器
    夾傷，致右手肘關節下前臂嚴重壓碎而截肢，屬重大職業傷
    害，迄今仍在治療復健中。嗣兩造於同年11月5 日在高雄縣
    政府勞工局對上開職業災害補償成立調解，約定除現金補償
    金額及給付方法外之調解內容為：「勞資雙方同意職災醫療
    期間工資以每月新台幣（下同）23,000元計算，勞方依規定
    辦理請假手續（應附診斷證書）」，伊乃依規定請假。詎料
    上訴人自92年11月起即不再給付工資，並藉故要求伊回被上
    訴人處從事非技術性且較輕鬆性質之工作，而以伊傷勢僅須
    門診復健治療即可，毋須長期請假，不准伊請假並限期上班
    為由，據此罔顧勞動基準法（下稱勞基法）第13條勞工於職
    業災害期間不得終止契約之規定，於93年2 月10日以伊無正
    當理由繼續曠職3 日為由終止僱傭契約。上訴人終止僱傭契
    約既非合法，爰本於僱傭契約及調解內容之法律關係，請求
    上訴人給付69,000元，及自起訴狀繕本送達之翌日起至清償
    日止，按週年利率5%計算之利息，並自93年6 月1 日起至復
    職日止，按月給付23,000元等語。茲因被上訴人不服原審判
    決提起上訴，故於本院審理中除引用原審所為之聲明及陳述
    外，另補稱：伊等待裝設義肢階段，應屬勞基法第13條所定
    之醫療期間，上訴人自不得藉否准伊請假為由，再以繼續曠
    職逾3 日以上終止兩造之僱傭契約，因此聲明求為：上訴駁
    回。
二、上訴人則以：本件職業災害及調解內容固如被上訴人所述，
    但調解內容伊公司同意被上訴人繼續留任職務，並擔任其體
    力、行動可勝任之工作，詎被上訴人明知截肢手術已完成且
    治療完畢，僅需偶爾回醫院檢查即可，毋須請長期病假，竟
    每次均請長達半個月以上的公傷假，不願返回伊公司上班，
    亦拒絕說明無法繼續上班的理由，伊公司乃於93年1 月16日
    催告被上訴人於文到次日起前來上班，逾期則以曠期論，惟
    被上訴人仍置若罔顧，甚而於同年2 月1 日起完全未依規定
    請假，伊公司始依勞基法第12條第1 項第6 款規定終止僱傭
    契約。兩造間之勞動契約既已終止，被上訴人依已終止之僱
    傭契約請求給付薪資，即無理由等語，資為抗辯，為此於原
    審聲明：原告之訴駁回。原審依勞基法第13條及職業災害勞
    工保護法第23條規定，對伊公司為敗訴判決，並於提起上訴
    後補稱：被上訴人之醫療行為早已結束，目前在等待裝設義
    肢期間，非屬醫療行為，因此與前開法條所定不得終止勞動
    契約之要件未合。被上訴人之傷勢復原情形，既足擔任不涉
    及右上肢機能之簡易工作，且伊公司已調整符合其身體狀況
    之工作性質，惟被上訴人仍一再請假，顯無理由，伊公司自
    得以繼續曠職逾3 日以上為由，終止僱傭契約，因此聲明：
    原判決廢棄，被上訴人第一審之訴駁回。
三、兩造不爭執之事實為：
(一)、被上訴人為上訴人公司之員工，擔任塑膠射出機器之操作人
    員，被上訴人於92年8 月16日在工廠操作CNC 塑膠射出機器
    時，被忽然啟動的機器夾傷，致右手肘關節下前臂嚴重壓碎
    而截肢。
(二)、兩造因前開職業災害事件於92年11月5 日在高雄縣政府勞工
    局對上開職業災害補償調解成立，除現金補償金額及給付方
    法以外，調解內容為：「勞資雙方同意職災醫療期間工資以
    每月23,000元計算，勞方依規定辦理請假手續（應附診斷證
    書）」。
(三)、調解成立後，被上訴人曾提出診斷證明書請假，上訴人公司
    於93年1 月16日催告被上訴人表明不予准假，並於存證信函
    送達次日起上班；被上訴人最後一次請假至93年1 月31日，
    同年2 月1 日至同年月11日期間並未提出請假申請及證明，
    上訴人公司於同年2 月10日以被上訴人無正當理由繼續曠工
    達3 日以上為由，終止兩造間之僱傭契約。
四、兩造爭執要點如下：
(一)、本件職業災害發生後，兩造間之僱傭契約內容是否變更？
(二)、被上訴人能否依僱傭契約及調解內容請求上訴人給付工資？
五、茲分述本院之判斷如下：
(一)、本件職業災害發生後，兩造間之僱傭契約內容是否變更？
、按依勞基法所規定之勞動契約，應約定從事之工作有關事項
    ，勞基法施行細則第7 條第1 款定有明文。而工作內容為僱
    傭契約之一部分，工作內容之變動涉及僱傭契約之改變，故
    應由勞雇雙方另行約定（行政院勞工委員會《下稱勞委員》
    88 年2月10日台勞資二字第005383號函釋亦同斯旨）。準此
    而言，兩造間僱傭契約內容是否變更，端視渠等於職業災害
    發生後有無變更之約定憑斷。
、兩造之調解結論，並未敘明被上訴人之工作內容，至於調解
    過程，業據證人乙○○即調解委員到場證陳：兩造調解主要
    內容涉及賠償與職業災害的上班問題、請假程序，當時談到
    上訴人如經醫生證明身體狀況許可就應上班，未上班期間應
    辦理請假手續；上訴人並提到被上訴人如果沒有辦法動，可
    以做一些指導性而不涉及勞動性的工作，但被上訴人並沒有
    提出任何意見等語（詳本院卷第121 頁），可見兩造於調解
    過程對被上訴人工作內容之變更，僅有上訴人提出要約，被
    上訴人並未以明示或可得推知之默示方式為承諾。
、上訴人抗辯已於92年12月19日發函告知被上訴人調整工作內
    容為其體力、行動可勝任之工作，足證兩造已達成調整工作
    內容之合意等語，復為被上訴人否認曾有承諾變更原僱傭契
    約之事實，況上訴人對此復未舉證以實其說，故上訴人僅以
    發函要約為由，逕認兩造僱傭契約已變更為被上訴人體力、
    行動可勝任之簡易性工作云云，即難謂可採。
、按所謂默示之意思表示，係指依表意人之舉動或其他情事，
    足以間接推知其效果意思者而言，若單純之沈默，除有特別
    情事，依社會觀念可認為一定意思表示者外，不得謂為默示
    之意思表示，最高法院29年度上字第762 號判例參照。被上
    訴人於調解過程及本件勞資爭議事件前之磋商過程，對上訴
    人工作內容變更之要約，均僅以單純沈默面對，故依前開判
    例意旨，上訴人原僱傭契約擔任塑膠射出機器之操作員之工
    作內容並未變更，堪予認定。
(二)、被上訴人能否依勞動契約及調解內容請求上訴人給付工資？
    爰依序自勞基法第13條醫療期間所指為何？被上訴人請假程
    序及上訴人終止勞動契約之適法性？被上訴人請求上訴人給
    付工資有無理由？分述如下：
、勞基法第13條之醫療期間所指為何？
    按勞工因遭遇職業災害而致傷害，在醫療中不能工作時，雇
    主應按其原領工資數額予以補償，勞基法第59條第2 款定有
    明文，因此勞基法第13條所規定之醫療期間，端視勞工治療
    情形已否恢復原工作內容之能力而論。準此，自應按勞工遭
    遇職業災害之傷勢情形，整體觀察其療程已否至完全恢復工
    作能力之程度，始足當之。故被上訴人所受右手肘關節下前
    臂嚴重壓碎截肢之職業災害，其醫療期間並不以救護治療完
    成為限，應視後續復健狀態已否恢復工作能力而定（勞委會
    78 年8月11日《78》台勞動三字第12424 號函，最高法院90
    年台上字第1800號判決同此見解）。至於勞基法第59條第2
    款所稱勞工於職災期間不能工作，係指勞工於職災醫療期間
    不能從事勞動契約所約定之工作，如雇主欲使勞工從事其他
    非勞動契約所約定之工作，應與勞工協商（勞委會85年1 月
    25日之《85》台勞動三字第100018號函示亦同此見解）。被
    上訴人前揭傷勢之復健情形，在無義肢輔助下，因右上肢缺
    損，無工作能力，目前殘肢處因良性瘤而局部壓痛，不宜裝
    置義肢，僅可從事不涉及右上肢之簡易工作，業據健生醫院
    及財團法人私立高雄醫學大學附設中和紀念醫院函覆屬實（
    詳原審卷第46頁、第58頁及本院卷第89頁）。參以前述兩造
    僱傭契約被上訴人工作內容係塑膠射出機器操作員，並未因
    上訴人提出變更之要約而影響，其既因右上肢缺損處良性瘤
    而有局部壓痛之情形，未能裝設義肢，故被上訴人尚未完全
    恢復其工作能力，至為灼然。在尚未恢復工作能力前，被上
    訴人復健及等待裝設義肢期間，應屬勞基法第13條所定之醫
    療期間，堪予認定。
、上訴人請假程序及被上訴人終止僱傭契約之適法性？
    復按勞工因婚喪、疾病或其他正當事由得請假；勞工因職業
    災害而致殘廢、傷害或疾病者，其治療、休養期間，給予公
    傷病假；勞工請假時，應於事前親自以口頭或書面敘明請假
    理由及日數；但遇有急病或緊急事故，得委託他人代辦請假
    手續，勞工辦理請假手續時，雇主得要求勞工提出有關證明
    文件，勞基法第43條前段、勞工請假規則第6 條及第10條分
    別定有明文。被上訴人因職業災害所受之前揭傷勢，迄今仍
    無法從事原來工作，尚在醫療期間中，已如前述，故其自得
    依上開規定請假；上訴人亦得依約要求被上訴人提出有關之
    證明文件。被上訴人於93年1 月16日催告被上訴人於文到次
    日起前來上班，逾期則以曠期論，顯見被上訴人已明示拒絕
    接受被上訴人之請假證明文件；值此情形，自難謂上訴人未
    事前於93年2 月1 日至同年月10日辦理請假手續與法未合。
    換言之，被上訴人本具有得請假之正當事由，係因被上訴人
    預示拒絕接受事前請假之證明文件，始未依勞工請假規則第
    10條前段之規定於事前為之，值此情形，尚難以其違反應事
    前請假之規定，據以推論被上訴人為無正當理由繼續曠工達
    3 日以上之事實，故上訴人以此為由，終止僱傭契約，於法
    自難未合。
、被上訴人請求上訴人給付工資有無理由？
    被上訴人終止僱傭契約於法未合，復如前述，故兩造自應受
    僱傭契約及調解效力所拘束，被上訴人自得依該法律關係，
    請求上訴人給付工資，自屬必然。
六、綜上所述，被上訴人依僱傭契約及調解之法律關係，請求上
    訴人給付自92年11月至93年1 月之工資共69,000元，及自起
    訴狀繕本送達之翌日（即93年6 月14日）起至清償日止，按
    週年利率5%計算之利息，並自93年6 月1 日起至復職日止，
    按月給付23,000元，為有理由，應予准許。原審為被上訴人
    勝訴之判決，並無違誤，上訴意旨指摘原審判決不當，求予
    廢棄，為無理由，應予駁回。
七、本件上訴為無理由，依民事訴訟法第436 條之1 第3 項、第
    449 條第1 項、第463 條、第78條，判決如主文。
中    華    民    國    95    年    1     月    20    日
            民事勞工法庭審判長法  官      王  伯  文
                              法  官      陳  億  芳
                              法  官      李  代  昌
正本係照原本作成。
本判決不得上訴。
中    華    民    國    95    年    1     月    20    日
                              書記官      林  豐  富


司法院資訊處製作；財團法人民間司法改革基金會備份。
